臺灣臺北地方法院民事裁定　　　　　　100年度事聲字第336號
異　議　人　合作金庫商業銀行股份有限公司
法定代理人　劉燈城
代　理　人　涂明智
相　對　人　馮中台
上列當事人間清償借款強制執行事件，異議人對於中華民國100
年10月15日本院司法事務官所為97年度執字第74709號裁定提出
異議，本院裁定如下：
    主  文
異議駁回。
    理  由
一、按送達於應受送達人之住居所、事務所或營業所行之，但在
    他處會晤應受送達人時，得於會晤處所行之；不知前項所定
    應為送達之處所或不能在該處所為送達時，得在應受送達人
    就業處所為送達；送達於住居所、事務所或營業所不獲會晤
    應受送達人者，得將文書付與有辨別事理能力之同居人或受
    僱人；送達不能依前2條規定為之者，得將文書寄存送達地
    之自治或警察機關，並作送達通知書兩份，1份黏貼於應受
    送達人住居所、事務所、營業所或其就業處所門首，另1份
    置於該送達處所信箱或其他適當位置，以為送達，同法第13
    6條第1項、第2項前段、第137條第1項及第138條第1項分別
    定有明文。又民事訴訟法第138條所規定之寄存送達，限於
    不能依同法第136條及第137條規定為送達者，始得為之，若
    其送達之處所，雖原為應受送達人之住居所、事務所或營業
    所而實際上已變更者，該原住居所、事務所或營業所，即非
    應為送達之處所，自不得於該原處所為寄存送達（最高法院
    64年臺抗字第481號判例意旨參照）。另寄存送達與公示送
    達係不同之送達方法，法院為寄存送達時，限應受送達人於
    送達時，實際之住居所、事務所或營業所已查明，僅應受送
    達人暫時離開其住居所、事務所或營業所，無法當場交付文
    書予本人，亦無法將文書交予其同居人或受僱人，但可合理
    期待應受送達人，於依文書應為訴訟行為之期間內，會返還
    該住居所、事務所或營業所，知悉有法院送達之文書，得至
    自治或警察機關領取文書之情形，始得為之，若應受送達人
    已離開其原來實際之住居所、事務所或營業所，於短期內將
    不會返還該處所，亦不知現在之住居所、事務所或營業所者
    ，則應以公示送達方式，使應受送達人雖不能直接收受該文
    書，但仍有知悉文書之機會（同法第149條第1項第1款參照
    ）。再者，強制執行應依執行名義為之，執行法院對於執行
    名義是否有效成立，自應加以審查，未確定之判決，不備執
    行名義之要件，其執行名義尚未成立，執行法院不得據以強
    制執行，法院誤認未確定之裁判為確定，而依聲請付與確定
    證明書者，不生該裁判已確定之效力，執行法院就該裁判已
    否確定，仍得予以審查，不受該確定證明書之拘束（最高法
    院81年臺抗字第114號判例意旨參照）。
二、本件異議意旨略以：異議人前於民國96年5月24日具狀向鈞
    院民事執行處聲請對相對人即債務人馮中台之財產為強制執
    行，經鈞院核發97年度執字第32838號債權憑證，復於鈞院
    97年度執字第74709號強制執行事件（下稱系爭執行事件）
    中提出上開債權憑證聲明參與分配，該債權憑證係以臺灣士
    林地方法院（下稱士林地院）96年度訴字第609號民事判決
    （下稱系爭判決）暨確定證明書為執行名義，惟鈞院民事執
    行處於100年9月27日以97執字第74709號函異議人表示相對
    人名下位於新北市○○區○○路3段65巷34弄22號5樓房地已
    拍定，並定於100年12月23日實行分配，其附註欄第7點載明
    異議人所提出之執行名義未對當時已出境之相對人合法送達
    云云，戶籍地雖非住所地唯一判斷依據，然為主要判斷標準
    ，有國人因工作、家庭緣故，1年停留在國內期間僅數月，
    惟仍以戶籍地為其住所，甚至有人出國長達數年，最終仍回
    國居住於戶籍地，並自始至終以戶籍地為住所，是有關當事
    人久住之意思，不以有長期居住事實為必要，且所謂一定事
    實尤以戶籍登記資料為主要依據，若不作此解釋，將造成欠
    人債務者，為逃避債務，趁早避居國外或在他處隱匿致法院
    文書無法送達，債權人無法受償之情形，系爭判決於96年8
    月間向相對人之戶籍地為送達時，相對人當時雖不在國內，
    但依其戶籍謄本所載，相對人設籍於該戶籍址已長達11年（
    自85年8月28日起）之久，確有以該戶籍址為住所之意，系
    爭判決送達該戶籍址時，相對人僅離開5個月，並未遷出國
    外，國籍亦未註銷，戶籍謄本亦未註記，衡諸常理，如何能
    率爾認定相對人當時已有不以該地為住所之意思？此外，異
    議人前曾向士林地院聲請公示送達，遭士林地院以系爭判決
    已對相對人生合法送達之效力為由，駁回異議人之聲請，據
    此，原裁定駁回異議人之異議顯有違誤，爰依法提出異議，
    請求廢棄原裁定等語。
三、經查：
  （一）異議人前以系爭判決及確定證明書為執行名義向本院民
        事執行處聲請對相對人之財產為強制執行，經本院民事
        執行處核發97年度執字第32838號債權憑證，嗣異議人
        執上開債權憑證於系爭執行事件聲請對相對人之財產為
        強制執行，相對人所有位於新北市○○區○○路3段65
        巷34弄22號5樓之房地於99年11月24日拍定，經本院民
        事執行處以100年9月27日函通知異議人定於100年12月
        23日實行分配，該函所附分配表附註7載明：「...債權
        人陳報債權時，所提出之債權憑證所示之原執行名義即
        士林地院96年度訴字第609 號判決，因未對已出境之債
        務人為合法送達，應不具執行力，是債權人應提出他對
        債務人合法送達且確定之執行名義或原士林地院96年度
        訴字第609號判決已重新合法送達債務人，而債務人逾
        期未上訴致生確定之證明文件，始能領款」等情，經本
        院依職權調閱97年度執字第74709號執行卷宗查明屬實
        。
  （二）異議人於系爭執行事件中雖以本院97年度執字第32838
        號債權憑證為執行名義，然上開債權憑證係依系爭判決
        而換發，是上開債權憑證與系爭判決，要屬內容同一之
        執行名義，不能切割為二，執行法院仍應審酌系爭判決
        是否已合法送達相對人而生效力，不受上開確定證明書
        及債權憑證之拘束，查系爭判決係於96年8月23日寄存
        送達相對人戶籍地址「新北市○○區○○路1段195巷20
        號」之警察機關即新北市政府警察局新店分局頂城派出
        所，惟依內政部入出國及移民署100年3月4日移署資處
        雲字第1000032624號函所附相對人之入出國日期紀錄及
        本院使用入出境資訊連結作業系統查詢結果（見本院97
        年度執字第74709號卷(二)第151頁、本院卷第7頁），相
        對人於96年3月24日即已出境，迄今未有入境紀錄，參
        以相對人之戶籍謄本記事欄載明：「96年3月24日出境
        ，98年4月17日遷出登記」，個人基本資料查詢結果特
        殊記事欄亦記載：「遷出國外」，特殊記事日期為「98
        年4月17日」（見本院97年度執字第74709號執行卷(二)第
        39、152頁），足見系爭判決於96年8月23日寄存送達時
        ，相對人已出境國外許久，且未實際居住於上開戶籍地
        ，即無知悉送達文書內容之可能，難謂已生合法送達效
        力，又相對人之國外住居所不明，則依前開說明，即應
        以國外公示送達之方式，方為合法送達，是以士林地院
        准異議人就系爭判決為國內公示送達，尚有未合，相對
        人既未受合法送達，系爭判決之上訴期間無從起算，即
        不能認為已確定，該法院書記官誤認系爭判決已合法送
        達相對人，並付與確定證明書，容有違誤，不生系爭判
        決已確定之效力，異議人徒以士林地院100年10月14 日
        士院景民公96年度訴字第609號函，內容略以：「被告
        馮中台已依其戶籍地為送達，另依戶籍謄本資料所載，
        被告馮中台並無遷出之情形，故本件業已生送達之效力
        」等語（見本院卷第5頁），即謂系爭判決已合法送達
        相對人云云，不足採取。
  （三）綜上，異議人執未確定之系爭判決向本院民事執行處聲
        請強制執行相對人之財產，其執行名義尚未成立，不備
        執行名義之要件，自不得據以聲請強制執行參與分配，
        從而，原裁定駁回異議人之聲明異議，核無違誤，異議
        意旨指摘原裁定不當，求予廢棄，為無理由，應予駁回
        。
四、據上論結，本件異議為無理由，依強制執行法第30條之1，
    民事訴訟法第240條之4第3項後段，裁定如主文。
中    華    民    國   100    年    12    月    29    日
                  民事第二庭    法  官  鍾素鳳
以上正本係照原本作成。
如對本裁定抗告，須於裁定送達後10日內向本院提出抗告狀，並
繳納抗告費新臺幣1,000元。
中    華    民    國   100    年    12    月    29    日
                                書記官  林玗倩